【裁判字號】    88,訴,3409
【裁判日期】    890315
【裁判案由】    拆屋還地
【裁判全文】
臺灣臺中地方法院民事判決  八十八年訴字第三四○九號
    原      告  丙○○
    訴訟代理人  乙○○
    被      告  甲○○
右當事人間請求拆屋還地事件，本院判決如左：
    主      文
被告應將坐落台中縣大里市○○段五八地號土地如附圖所示編號五八（Ｃ）部分，面
積一百四十三平方公尺之地上物拆除，並將土地返還原告。
被告應給付原告新台幣柒拾參萬肆仟柒佰元。
本判決第一項履行期間為貳月。
訴訟費用由被告負擔。
本判決第一項於原告以新台幣壹拾伍萬捌仟元；第二項以新台幣貳拾肆萬伍仟元分別
為被告供擔保後得為假執行。
    事      實
甲、原告方面：
  一、聲明：除供擔保金額及履行期外，如主文所示。
  二、陳述：緣被告於民國八十二年四月間，無權占有原告所有坐落台中縣大里市○
      ○段五八地號內面積約一百四十三平方公尺土地（以下簡稱系爭土地），並擅
      自在其上搭建鐵皮屋一棟。又系爭土地為農牧用地，因被告於其上搭建鐵皮屋
      ，而違反非都市土地使用規則關於農牧用地未經申請許可不得建築浪板鐵皮屋
      之規定，經台中縣稅捐稽徵處大屯分處派員查勘，認有違農地買賣免除應繳增
      值稅之規定，而科處原告罰鍰新台幣（下同）七十三萬四千七百元，爰依物上
      請求權及侵權行為損害賠償請求權，請求被告拆屋還地，並賠償原告因罰鍰處
      分所受之損害。
  三、證據：提出土地登記簿謄本、土地複丈成果圖、照片、台中縣稅捐稽徵處大屯
      分處公文函、違章案件罰鍰繳款書、台中縣政府公文函、調解通知書各一份為
      證。
乙、被告方面：
  一、聲明：駁回原告之訴。
  二、陳述：上開五八地號土地原為訴外人廖清峰所有，嗣訴外人廖清峰將該土地出
      賣予原告，而訴外人廖清峰曾將一部份土地即系爭土地出租給伊，伊並未向原
      告承租。伊所建造之鐵皮屋，雖有占用到原告土地，但其面積應較測量結果為
      少。
丙、本院依職權勘驗現場，並囑託台中縣大里地政事務所測量。
    理      由
一、原告起訴主張系爭土地為伊所有，遭被告無權占用如附圖所示編號五八（Ｃ）部
    分，並於其上搭建鐵皮屋一棟；又系爭土地為農牧用地，因被告於其上搭建鐵皮
    屋，經台中縣稅捐稽徵處大屯分處認違反農地買賣免徵增值稅之規定，科處原告
    罰鍰七十三萬四千七百元，爰依物上請求權及侵權行為損害賠償請求權，提起本
    件訴訟。被告則以：系爭土地係原告之前手即訴外人廖清峰出於予伊且占用面積
    較測量結果為少等語資為抗辯。
二、查原告主張被告占用系爭土地並在其上搭建鐵皮屋之事實，業據提出土地登記簿
    謄本、土地複丈成果圖、照片、調解通知書各一份為證，並經本院會同台中縣大
    里地政事務所人員履勘測量現場，製有勘驗筆錄及複丈成果圖附卷可稽。另原告
    因被告在系爭土地上搭建鐵皮屋，致遭台中縣稅捐稽徵處大屯分處科處罰鍰之事
    實，亦據原告提出台中縣稅捐稽徵處大屯分處公文函、違章案件罰鍰繳款書、台
    中縣政府公文函為憑。而前開事實復為被告所不爭，堪信原告之主張為真實。
三、被告雖辯稱系爭土地係伊向原告之前手即訴外人廖清峰所承租云云，惟查系爭土
    地之前所有權人為訴外人巫林寶鑾，而非訴外人廖清峰。被告雖辯稱曾向訴外人
    廖清峰承租系爭土地等語，既未舉證以實其說，已難謂可採，退而言之，縱為真
    實，惟其既非向土地所有權人承租，即無民法第四百二十五條規定適用之餘地，
    是被告所辯，委無足採。另被告抗辯其所占用之面積，應較上開複丈成果圖之測
    量所得為少一節，然被告就此有利於己之事實，未能舉證以實其說，自難信其抗
    辯為真實。
四、按所有人對於無權占有或侵奪其所有物者，得請求返還之，民法第七百六十七條
    前段定有明文。又請求返還所有物之訴應以現占有該物之人為被告，最高法院著
    有二十九年上字第一０六一號判例可資參照。查被告無正當權源而直接占有系爭
    土地，為現占有人；且被告於其上搭建鐵皮屋，為該鐵皮屋之所有權人，有事實
    上處分權。故原告依前揭規定，請求被告拆除鐵皮屋並返還土地，即有理由，應
    予准許。
五、又按因故意或過失，不法侵害他人之權利者，負損害賠償任，民法第一百八十四
    條第一項前段定有明文。被告雖辯稱其係向訴外人廖清峰承租系爭土地，惟土地
    登記簿上所載之所有權人名義並非訴外人廖清峰，已如前述，而土地登記資料任
    何人均可閱覽，被告在未加查證之情形下，即占用系爭土地並搭建鐵皮屋，其有
    過失甚明，且其過失行為於原告所受財產上損害之間，具有相當因果關係，是原
    告依侵權行為損害賠償請求權，請求被告賠償上開金額，洵屬有理，應予准許。
六、本件被告占用系爭土地已近七年，業經原告陳明在卷，一時覓地遷移不易，核其
    性質非長時間不能履行，爰酌定履行期間為二個月，以資兼顧。
七、原告陳明願供擔保，請求宣告假執行，經核無不合，爰酌定相當擔保金額准許之
    。
八、本件判決之基礎已臻明確，兩造其餘攻擊防禦方法及舉證，核與判決無影響，爰
    不一一論述，併此敘明。
九、據上論結，本件原告之訴為有理由，並依民事訴訟法第七十八條、第三百九十條
    第二項、第三百九十六條判決如主文。
中      華      民      國    八十九    年      三      月    十五      日
                                台灣台中地方法院民事第三庭
~B法      官
右為正本係照原本作成
如對本判決上訴，須於判決送達後廿日內向本院提出上訴狀
中      華      民      國    八十九    年      三      月    十五      日
~B法院書記官


司法院資訊處製作；財團法人民間司法改革基金會備份。
